【裁判字號】    89,訴,334
【裁判日期】    891106
【裁判案由】    違反森林法等
【裁判全文】
臺灣高雄地方法院刑事判決                          八十九年度訴字第三三四號
    公  訴  人  臺灣高雄地方法院檢察署檢察官
    被      告  甲○○
    選任辯護人  王義雄
    被      告  戊○○
右被告因違反森林法等案件，經檢察官提起公訴（八十六年度偵字一七九０九號），
本院判決如左：
    主  文
甲○○、戊○○均無罪。
    理  由
一、公訴意旨如附件起訴書所載。
二、按犯罪事實應依證據認定之，無證據不得推定其犯罪事實，刑事訴訟法第一百五
    十四條定有明文。又認定不利於被告之事實，須依積極證據，苟積極證據不足為
    不利於被告事實之認定時，即應為有利於被告之認定，更不必有何有利之證據。
    另刑事訴訟法上所謂認定犯罪事實之證據，係指足以認定被告確有犯罪行為之積
    極證據而言，該項證據自須適合於被告犯罪事實之認定，始得採為斷罪資料（最
    高法院三十年上字第八一六號判例、最高法院二十九年上字第三一０五號判例參
    照）。
三、訊據被告甲○○、戊○○固均不諱言有在高雄縣田寮鄉○○段六之一地號地先（
    大岡山未登錄地）內種植果樹之事實，惟被告甲○○堅決否認有何收受贓物、竊
    佔、違反森林法第五十一條第一項之犯行，辯稱：該地為其祖先所遺留下來，其
    於父親朱丑過世前即協助管理該土地，迄今已二十多年，父親於八十二年間過世
    後，該土地始由其自行管理，其並未擴大墾殖範圍等語；被告戊○○亦堅決否認
    有何竊佔、違反森林法第五十一條第一項之罪嫌，辯稱：其祖先原本即在該地上
    耕種，其自六十四年至六十六年間起，陸續改良種植在該地點之龍眼等果樹等語
    。經查：
    (一)被告甲○○為朱丑之子，而朱丑自五十年四月二日以前，即擅自在上開土地上
      墾殖，未曾中斷，被告甲○○並於六十九年五月二十八日遷入坐落在上開土地
      之高雄縣田寮鄉○○村○○路四十一之四號居住之情，有朱丑與朱萬成訂立之
      和解書、臺灣高等法院臺南分院七十年度上訴字第二一九五號刑事判決、高雄
      縣政府七十三年九月十四日府農林字第九四二五六號函、七十三年十二月二十
      九日府農林字第一三七０九一號函、戶籍謄本各一份在卷可按，被告甲○○並
      供稱其父親於墾殖上開土地如欠缺人手時，即會找其幫忙等語在卷，是被告甲○○辯稱其協助父親管理該地已二十多年等語，應可採信。
    (二)又被告戊○○之父親於光復前後即在上開地點耕作，蘇添發則自民國六十六年
      以前，在其父親墾殖之地點墾殖等節，業據證人丙○○於本院審理時證稱其於
      光復後即在上開土地內耕種，當時被告戊○○之父親已在該地耕種等語；證人
      乙○○證稱其自五十九年底六十年初開始在上開土地內耕種，被告戊○○於賽
      洛馬颱風來之前（六十六年）即在該地耕種等語明確，證人丁○○（二十三年
      十二月二日生）雖證稱自七十幾年起始看到被告戊○○在該地耕種，惟其復證
      稱於二十多歲時即看到被告戊○○在該地點耕種，並證稱被告戊○○在該地耕
      種已超過三十年等語在卷，且參以證人乙○○係證稱係自六十六年起看到被告
      戊○○在該地耕種之情，應以其所稱被告戊○○在該地耕種已超過三十年等語
      較為可採。再證人乙○○、丁○○所稱之年代均已距今有二、三十年之久，而
      人之記憶會隨時間經過而模糊乃人情之常，故尚難以證人對看見被告戊○○在
      該地耕種之時間無法有明確且一致之證述，即謂其證述不足採信。綜上，被告
      戊○○最遲於六十六年間即已在上開地點耕種一節，已堪認定。
    (三)按森林法第五十一條第一項、第二項之於保安林內擅自設置工作物罪及刑法第
      三百二十條第二項之竊佔罪間，屬為法律競合關係，且為即成犯，於行為人設
      置工作物完畢（即竊佔行為完成時），犯罪即成立，以後之繼續占有乃狀態之
      繼續，而非行為之繼續，有八十年度台上字第五七一五號判決要旨足資參照。
      被告甲○○、戊○○既均於六十幾年起即在上開土地上耕種，參酌前揭說明，
      其等之竊佔、違反森林法犯行，於開始墾殖之初始即已成立，其後之繼續占有
      則僅為狀態之繼續，非竊佔行為之繼續。又被告甲○○既係於六十年間即本於
      竊佔之犯意而協助朱丑共同管理該耕地，則其於朱丑過世後獨力管理該耕地之
      行為，即無何收受贓物可言。再由於上開土地位在山野，地形不整，且為未登
      錄土地，並無地籍資料可供測量依據，致地政事務所無從辦理測量之情，有高
雄縣路竹地政事務所八十六年十二月三日路所第二字第九三一三號函附卷可稽
      ，公訴人又未提出其他證據佐證被告甲○○、戊○○確有擴大其等六十年間所
      墾殖範圍之事實，且本院亦復查無其他積極證據足資審認被告二人有何公訴人
      所指之收受贓物、竊佔、違反森林法第五十一條之犯行，揆之前揭法條及判例
      意旨，依法自應為被告二人無罪之諭知。
據上論斷，應依刑事訴訟法第三百零一條第一項，判決如主文。
中      華      民      國    八十九    年      十一    月      六      日
                                  臺灣高雄地方法院刑事第一庭
                                          法  官  黃  悅  璇
右正本證明與原本無異。
如不服本判決，應於判決送達後十日內，向本院提出上訴狀。
                                          書記官  沈      蘊
中    華    民    國      八十九      年      十一      月      七      日


司法院資訊處製作；財團法人民間司法改革基金會備份。
